【裁判字號】    97,交聲,2815
【裁判日期】    971127
【裁判案由】    違反道路交通管理處罰條例聲明異議
【裁判全文】
臺灣臺北地方法院交通事件裁定        97年度交聲字第2815號
原處分機關  交通部公路總局臺北區監理所
異  議  人
即受處分人  甲○○
上列受處分人因違反道路交通管理處罰條例案件，對於交通部公
路總局臺北區監理所於97年10月16日所為之處分（原處分案號：
北監自裁字第裁40-C00000000號）聲明異議，本院裁定如下：
    主  文
異議駁回。
    理  由
一、按分向限制線，用以劃分路面成雙向車道，禁止車輛跨越行
    駛，並不得迴轉。而汽車在未劃設慢車道之雙向二車道行駛
    時，在劃有分向限制線之路段，不得駛入來車之車道內，道
    路交通標誌標線號誌設置規則第165條第1項、道路交通安全
    規則第97條第1項第2款分別定有明文。次按汽車駕駛人駕駛
    汽車，違反道路交通安全規則，因而肇事致人死亡者，吊銷
    其駕駛執照；汽車駕駛人，曾依本條例其他各條規定吊銷駕
    駛執照者，1 年內不得考領駕駛執照，道路交通管理處罰條
    例第60條第1項第4款、第67條第3項亦有明文。
二、異議人即受處分人甲○○於民國97年7月8日10時25分許，駕
    駛車號6862-DL號自用小客車，沿臺北縣新店市○○路○段往
    烏來方向行駛，行近該路段142 號前肇事處由張國興駕駛之
    車號998-QM號自用大貨車後方超車並跨越分向限制線駛入對
    向車道後，致駕駛FKC-289 號重型機車之SERRAO.N（沿臺北
    縣新店市○○路○段東向西往新店方向）見狀為閃避甲○○
    而與張國興所駕駛之自用大貨車發生碰撞而肇事，致SERRAO
    .N受傷送醫不治死亡。經據報之臺北縣政府警察局交通隊新
    店分隊員警至現場測繪處理，並將調查測繪結果送原舉發單
    位臺北縣政府警察局交通隊研判，認定受處分人違規跨越分
    向限制線超車導致上揭重型機車與自用大貨車發生交通事故
    ，且因而致重型機車騎士死亡，依道路交通管理處罰條例第
    61條第1項第4款之規定掣單舉發，嗣受處分人於應到案日期
    （97年9月5日）前提出申訴，經舉發單位調查結果，仍認受
    處分人確有前開違規行為，原處分機關乃依道路交通管理處
    罰條例第61條第1項第4款之規定，裁處受處分人吊銷駕駛執
    照，1年內禁考。
三、受處分人於本院訊問時固承認有於上開時地駕駛該自用小客
    車違規跨越分向限制線超車及隨後發生SERRAO.N駕駛之重型
    機車與張國興所駕駛之自用大貨車碰撞且SERRAO.N受傷不治
    死亡之事實，惟辯稱：鑑定報告只講可能性較高，伊沒有與
    死者碰撞，死者也沒有閃躲，現場也沒有煞車的痕跡，沒有
    證據顯示伊為肇事原因，鑑定報告並未認定該卡車是否為造
    成死亡的原因，而死者之機車為何沒有煞車，不能僅因鑑定
    報告認為有可能性即要求伊接受處罰等語。
四、經查，受處分人於民國97年7月8日10時25分許，駕駛車號68
    62-DL號自用小客車，沿臺北縣新店市○○路○段往烏來方向
    行駛，行近該路段142號前肇事處由張國興駕駛之998-QM 號
    自用大貨車左後方超車並違反道路交通安全規則第97條第1
    項第2款規定跨越分向限制線至對向車道後，致駕駛FKC-289
    號重型機車之SERRAO.N（沿臺北縣新店市○○路○段東向西
    往新店方向）見狀為閃避甲○○而與張國興所駕駛之自用大
    貨車發生碰撞而肇事，致SERRAO.N受傷送醫不治死亡等事實
    ，有道路交通事故調查報告表、道路交通事故現場圖、臺北
    縣政府警察局道路交通事故初步分析研判表、臺北縣政府警
    察局新店分局交通分隊道路交通事故補充資料表、受處分人
    及張國興之當日調查筆錄、臺北縣政府警察局道路交通事故
    現場照片32紙、臺灣臺北地方法院檢察署檢驗報告書、臺灣
    臺北地方法院檢察署檢察官相驗報告書、相驗屍體證明書、
    臺灣省臺北縣區車輛行車事故鑑定委員會鑑定意見書等件影
    本附卷可稽，並經本院依職權調取臺灣臺北地方法院檢察署
    97年偵字第14988號偵查卷宗、97年相字第465號相驗卷宗核
    閱屬實。受處分人為領有駕駛執照之人，理應知悉首揭道路
    交通安全規則，且依卷附交通事故調查報告表、道路交通事
    故現場圖及交通事故現場照片所示，本件肇事地點在新烏路
    1段142號往烏來方向之1 處彎道前，該路段係劃設有分向限
    制線的雙向2 車道，依據首揭道路交通安全規則，係不得跨
    越駛入來車車道內，受處分人當時為了超車確實跨越分向限
    制線已為受處分人所坦承不諱；又從交通事故現場照片可得
    知肇事地點臨近彎道處，受處分人自承當時以約40、50公里
    左右之車速超車，且在超車之前已看到死者的機車，受處分
    人應能預見在該雙向2 車道跨越分向限制線超車，則行駛在
    對向車道的機車騎士將因向右閃躲會撞及山壁、向左閃躲則
    必駛入來車道而陷入危險境地，詎受處分人仍違規跨越分向
    限制線超車，致使機車騎士SERRAO.N為閃避受處分人之車輛
    而駛入對向車道並因而與上開大貨車發生撞擊而死亡。縱使
    受處分人辯稱其認為車距足夠，死者機車應該可以閃開，惟
    受處分人既然違規在先，要不得因機車騎士遵守交通規則騎
    乘機車惟未能順利閃躲而卸免其責任。故本件受處分人有駕
    駛汽車違反道路交通安全規則，因而肇事致人死亡之違規事
    實，足堪認定，受處分人所辯前開情詞，均不足採。
五、綜上所述，受處分人確有於前述時、地駕駛前揭車號之自用
    小客車違規跨越分向限制線超車因而肇事致人死亡之違規行
    為。從而，原處分機關依道路交通管理處罰條例第61條第1
    項第4 款及違反道路交通管理事件統一裁罰基準表之規定，
    裁處受處分人吊銷駕駛執照，1 年內禁考，核無違誤，是受
    處分人之聲明異議為無理由，應予駁回。
六、依道路交通案件處理辦法第19條，裁定如主文。
中    華    民    國    97    年    11    月    27    日
                        交通法庭  法  官  彭慶文
上正本證明與原本無異。
如不服本裁定，應於裁定送達後5日內向本院提出抗告狀。
                                  書記官  陳怡君
中    華    民    國    97    年    11    月    28    日


司法院資訊處製作；財團法人民間司法改革基金會備份。
